【裁判字號】    96,訴,2371
【裁判日期】    970710
【裁判案由】    強盜等
【裁判全文】
臺灣彰化地方法院刑事判決              96年度訴字第2371號
公  訴  人  臺灣彰化地方法院檢察署檢察官
被      告  甲○○
                    （現於臺灣彰化監獄執行中）
指定辯護人  本院公設辯護人丙○○
被      告  丁○○
                    （現於臺灣彰化監獄彰化分監執行中）
選任辯護人  王能幸律師
被      告  乙○○
                    （現於臺灣彰化監獄執行中）
上列被告因強盜等案件，經檢察官提起公訴（96年度偵字第9380
號），本院判決如下：
    主  文
甲○○共同意圖為自己不法之所有，攜帶兇器，以強暴至使不能
抗拒，而取他人之物，處有期徒刑捌年肆月。
丁○○共同意圖為自己不法之所有，攜帶兇器，以強暴至使不能
抗拒，而取他人之物，累犯，處有期徒刑捌年。又共同踰越安全
設備竊盜，累犯，處有期徒刑拾月。應執行有期徒刑捌年陸月。
乙○○共同踰越安全設備竊盜，累犯，處有期徒刑捌月。
    事  實
一、丁○○前於民國91年間，因搶奪、竊盜案件，經臺灣板橋地
    方法院分別以91年度訴字第2076號、91年度易字第1873號判
    決處有期徒刑8 月、6 月確定，並另定其應執行刑為有期徒
    刑1 年1 月確定，經送監執行，於93年3 月23日縮短刑期執
    行完畢。乙○○前因違反毒品危害防制條例案件，經國防部
    南部地方軍事法院以94年度和審字第231 號判決判處有期徒
    刑8 月，嗣因撤回上訴確定，經送監執行，於95年4 月28日
    縮刑期滿執行完畢。詎均不知警惕，分別為下列行為：
  (一)甲○○為丁○○前妻之兄，渠二人因前曾向彰化縣福興鄉○○村○○段494 地號「昌億資源回收場」之負責人庚○○販
    售廢五金、紙類，知悉庚○○之黑色皮包有甚多現金，於96
    年9 月26日（即中秋節隔日），甲○○表示因缺錢欲強盜他
    人財物時，丁○○即向甲○○提議以庚○○為強盜對象。嗣
    於96年10月1 日下午5 時許，甲○○告知丁○○欲前往強盜
    庚○○財物，渠二人即意圖為自己不法之所有，並基於強盜
    之犯意聯絡，由丁○○騎乘車牌號碼VNU-907 號輕型機車搭
    載甲○○前往上開資源回收場，甲○○並於行至昌億資源回
    收場附近時，在路邊撿拾客觀上足供為兇器使用之長約67公
    分角木1 支作為強盜工具，二人抵達上開資源回收場後，丁○○因其與庚○○熟識，恐為庚○○認出，即推由甲○○下
    手強盜，丁○○則先至彰化縣福興鄉○○街親親幼稚園等候
    甲○○以電話聯絡後，前往接應甲○○。二人謀議既定，於
    同日下午6 時許，見庚○○駕駛車號HS-7996 號自用小客車
    ，下車欲關閉上開資源回收場大門時，丁○○即停車使甲○○下車後騎車離去，甲○○則持上開角木猛烈毆打庚○○頭
    部，並將庚○○往門內推，庚○○因突遭攻擊，逃至回收場
    廠房內之後，因受有頭部外傷併蜘蛛網膜下出血、頭皮裂傷
    、臉部裂傷、右腳裂傷之傷害，隨即昏迷不省人事，甲○○
    以此強暴方式至使庚○○不能抗拒後，即駕駛庚○○上開自
    用小客車離去，而強盜該車輛及車內之黑色皮包乙只（內有
    現金新臺幣〈下同〉5 萬元、公司印鑑、鑰匙、客戶資料等
    物）得手後，即聯絡丁○○前往親親幼稚園會合，二人會合
    後，甲○○將該黑色皮包（含皮包內所裝上開物品）從車內
    取出，將該車棄置於路旁，車鑰匙及上開角木則棄置於路旁
    稻田中，隨即由丁○○騎乘上開輕型機車搭載離開現場，二
    人嗣將皮包內之現金取出朋分，其餘物品則連同皮包丟入灌
    溉溝渠。
  (二)丁○○另於96年10月10日凌晨0 時許，騎乘上開輕型機車搭
    載乙○○，行經庚○○所經營之上開資源回收場時，與乙○○共同意圖為自己不法之所有，並基於竊盜之犯意聯絡，由
    乙○○在外把風，丁○○則攀爬鐵網翻越該資源回收場圍籬
    之安全設備，拆卸工廠安全設備之窗戶之紗窗後（該窗戶玻
    璃、紗窗均未毀壞），由該窗戶爬入辦公室內，徒手開啟辦
    公桌抽屜，竊取其內之硬幣2 包（合計6, 000元）得手，惟
    因丁○○翻越窗戶時觸動保全設備，經保全公司通知警方到
    場，當場在工廠外逮捕乙○○，及在工廠內逮捕躲藏於折疊
    椅後方之丁○○，並在丁○○躲藏處所附近之櫃子上方扣得
    上開硬幣2 包。嗣因丁○○供陳，得知甲○○涉犯上開強盜
    犯行，並在甲○○棄置上開自小客車現場附近稻田內，起獲
    上開作案用之角木1 支，循線查悉上情。
二、案經彰化縣警察局鹿港分局報告臺灣彰化地方法院檢察署檢
    察官偵查起訴。
    理  由
壹、程序部分
一、按被告之自白，非出於強暴、脅迫、利誘、詐欺、疲勞訊問
    、違法羈押或其他不正之方法，且與事實相符者，始得採為
    證據；被告陳述其自白係出不正之方法者，應先於其他事證
    而為調查，刑事訴訟法第156 條第1 項、第3 項定有明文。
    被告丁○○稱其於96年10月10日上午在彰化縣警察局鹿港分
    局福興分駐所製作完警詢筆錄後，因所述不實，於同日下午
    2 時許遭警員辛○○刑求，因而於同日下午在彰化縣警察局
    鹿港分局偵查隊警詢時，始自白犯行，其自白係因刑求所致
    云云，辯護人則為被告丁○○辯稱：被告丁○○於警詢之自
    白係出於刑求，其於偵訊時之自白亦受上開刑求之影響，而
    非出於任意，其警詢、偵訊時之自白，應不得作為證據等語
    。經查：
  (一)被告丁○○自敘遭刑求之過程為「警員己○○與壬○○將其
    帶至福興分駐所1 樓走廊末端之廁所前方，由警員辛○○以
    手銬反銬其雙手，並持1 本書放置在其雙手與背部中間，辛○○並站在其左側，以右手拉住手銬，再以左手拳頭毆打其
    腹部1 下」云云（見本院97年6 月19日審判筆錄第10頁），
    依其所述經過，其手腕遭手銬反銬並拉緊之部位、及其腹部
    遭毆打之部位，應受有肉眼可見之擦傷或挫傷，然經本院依
    職權函詢臺灣彰化看守所查明被告入所之體檢紀錄，該所檢
    送之臺灣彰化看守所被告健康檢查表記載其外傷紀錄為「正
    常」，被告自述之有病或內傷記錄亦為「正常」，檢查日期
    為96年10月11日凌晨0 時30分許（見本院卷一第88頁），是
    於被告丁○○進入看守所時，其未向檢查人表示受有刑求，
    檢查人亦未見其身體有何異樣，被告丁○○所辯「遭警刑求
    」乙節，是否確有其事，已屬有疑。另詰之證人辛○○、己○○、壬○○、戊○○，上開證人均證稱未對被告丁○○為
    刑求，亦未見到有人對被告丁○○刑求等語，證人乙○○雖
    證稱：曾聽到被告丁○○說「不要這樣」之聲音，並在解送
    臺灣彰化地方法院檢察署時，被告丁○○告知曾被「撞一下
    」等節，亦僅足證明被告丁○○曾告知遭刑求之事，而難推
    知被告丁○○是否確受刑求。再參酌被告於當日經警移送檢
    察官偵訊時，並未提及遭刑求之事，直至本院於96年12月20
    日行準備程序時，始提出刑求之抗辯，經本院依職權調查，
    復查無任何證據可佐證其抗辯之真實性，其前揭刑求抗辯，
    自難遽予採信。
  (二)按所謂非任意性之自白，除其自白必須是以不正方法取得外
    ，尤須該自白與不正方法間具有因果關係，始有排除法則之
    適用，此觀刑事訴訟法第156 條第1 項規定：「被告之自白
    ，非『出於』強暴……者，得為證據」即明（最高法院94年
    度臺上字第2997號判決參照）。被告丁○○雖稱其因供述不
    實而遭刑求，於96年10月10日下午2 時許遭刑求後，乃於偵
    查隊製作筆錄時據實陳述云云，惟查：被告丁○○於96年10
    月10日上午7 時50分許至8 時40分許，係在彰化縣警察局鹿
    港分局福興分駐所製作第1 次調查筆錄，依該筆錄所示，被
    告丁○○於是次詢問時，已自白其96年10月10日在昌億資源
    回收場所為之竊盜犯行，並自承伊於96年10月1日 係因被告
    乙○○表示要「去跟邱仔拿錢」，要伊搭載前往，伊載被告
    乙○○到該處，叫被告乙○○自己進去，被告乙○○則叫伊
    在親親幼稚園等候等語（見警卷第7 至9 頁）；嗣於同日下
    午3 時52分許至下午4 時53分許在彰化縣警察局鹿港分局偵
    查隊所製作筆錄時，被告丁○○始供陳96年10月1 日強盜犯
    行之共犯尚有被告甲○○，並表示該次犯行為伊、被告甲○○及被告乙○○共犯，當天係被告甲○○表示要進去找邱仔
    借錢，伊及被告乙○○在親親幼稚園等候等語（見警卷第11
    至13頁）。核被告丁○○供陳之脈絡，其對於本件竊盜犯行
    自始即坦承不諱，此部分自白任意性當屬無疑；就強盜案件
    部分，被告丁○○對於知悉強盜案件之共犯係要去找被害人
    庚○○拿錢，而要求其在親親幼稚園等候乙節，前後供陳一
    致，且在其陳稱遭警刑求之時間前，已為此部分自白，核其
    先後供陳內容，就其自身涉犯強盜犯行之自白，始終一致，
    僅就共犯係被告乙○○或尚包括被告甲○○乙節有所出入，
    惟其就強盜犯行共犯之陳述，乃立於證人地位所為之陳述，
    非屬自白，其就自身涉嫌強盜犯行部分，既於警詢時自始供
    陳無訛，是其所指稱之刑求與其就強盜犯行部分之自白，實
    無因果關係。
  (三)按檢察機關與調查機關各有所司，檢察官偵查犯罪時，對於
    依法行使司法警察官、司法警察職權之調查人員，固有指揮
    及命令之權。但案件偵查終結後，檢察官應依蒐證結果分別
    為起訴或不起訴處分，以求偵查權及公訴權之妥適行使，其
    職責與重在檢肅犯罪之調查人員究有不同。被告在檢察官訊
    問時承認犯行，是否屬非任意性之自白，端視該自白是否係
    出於被告自由意思之發動而定，與調查人員先前是否曾以不
    正方法使被告為非任意性之自白，並無必然之關聯。倘無具
    體明確之證據，足以證明被告於警察、調查人員詢問時所受
    之強制確已延續至其後應訊之時，自不能以主觀推測之詞，
    遽認被告於嗣後應訊時仍持續受到強制，否則無異於強令檢
    察官承受調查人員不當行為之結果，不僅抹煞檢察官依法偵
    查犯罪之職權行使，亦違背證據法則（最高法院94年度臺上
    字第2997號判決意旨可資參照）。查被告於96年10月10日下
    午4 時53分許在彰化縣警察局鹿港分局接受詢問完畢後，於
    同日下午8 時50分許解交臺灣彰化地方檢察署，並於同日晚
    間9 時44分許接受檢察官偵訊，該次訊問與前次警詢時間間
    隔將近5 小時，被告已有充分休息，又被告丁○○第2 次、
    第3 次接受檢察官訊問之時間分別為同年11月6 日、11月15
    日，與上開警詢時間相距已有1 月左右，且其各次接受檢察
    官偵訊時均有書記官、法警在場執行職務，實施訊問之人與
    警詢時詢問人員不同，訊問地點及被告所處之環境迥異，要
    難謂受到警詢情境影響。況細察被告於96年10月10日檢察官
    初訊及96年11月6 日在檢察官複訊時自白之內容（見偵查卷
    第16頁以下、第68頁以下），被告就其參與強盜犯行之情節
    ，仍與警詢時為一致供述，惟於96年11月6 日始證稱被告乙○○未參與該次強盜犯行。衡諸被告於偵訊時能自主陳述，
    並具體更正其警詢時所述不實之處，及其他相關聯因素綜合
    研判，實無具體證據足認被告於偵查中所為之自白係出於非
    任意性之供述，被告及其辯護人此部分所辯亦尚無可採。
  (四)綜上，本件查無證據足徵被告陳稱遭受刑求乙節屬實，且依
    其陳稱內容，亦不足認其警詢、偵訊之自白係「出於」強暴
    、脅迫、利誘、詐欺、疲勞訊問、違法羈押或其他不正之方
    法，其上開刑求抗辯尚屬無稽，是其於警詢、偵查中之自白
    ，皆具任意性，且與事實相符，自得援為本案認定犯罪事實
    之證據。至被告丁○○於96年10月10日為警逮捕時，警員戊○○為避免其逃跑而將其壓制於地之行為，核屬正當之逮捕
    行為，自非屬違法取供之強暴、脅迫等行為，被告丁○○亦
    於本院審理時當庭表明此部分非屬其所指稱之刑求行為，證
    人戊○○、癸○○復明確結稱當日逮捕時並未毆打被告丁○○等語（見本院97年6 月19日審判筆錄第33頁以下、第59頁
    以下），此部分自無刑求之疑義，附此說明。又被告丁○○
    及辯護人雖請求調閱福興分駐所之監視錄影畫面，惟該所監
    視錄影檔案保存期限約為2 月，96年10月10日之監視檔案已
    為後檔覆蓋而不存在等情，業據證人戊○○證述在卷（見同
    上審判筆錄第61頁），該項證據已無調查之可能，應予說明
    。
二、按被告以外之人於偵查中向檢察官所為陳述，除顯有不可信
    之情況者外，得為證據，同法第159 條之1 第2 項定有明文
    。偵查中對被告以外之人（包括證人、鑑定人、告訴人、被
    害人及共同被告等）所為之偵查筆錄，或被告以外之人向檢
    察官所提之書面陳述，性質上均屬傳聞證據。惟現階段刑事
    訴訟法規定檢察官代表國家偵查犯罪、實施公訴，依法其有
    訊問被告、證人及鑑定人之權，證人、鑑定人且須具結，而
    實務運作時，檢察官偵查中向被告以外之人所取得之陳述，
    原則上均能遵守法律規定，不致違法取供，其可信度極高，
    職是，被告以外之人前於偵查中已具結而為證述，除反對該
    項供述得具有證據能力之一方，已釋明「顯有不可信之情況
    」之理由外，不宜以該證人未能於審判中接受他造之反對詰
    問為由，即遽指該證人於偵查中之陳述不具證據能力。又刑
    事訴訟法第159 條之1 第2 項所定得為證據之被告以外之人
    於偵查中向檢察官所為之陳述，包括共同被告非以證人身分
    於偵查中向檢察官所為之陳述，係有關被告以外之人於檢察
    官偵查中所為之陳述如何得為證據能力之規定，故於審判中
    ，如共同被告在調查被告本人之案件時已依刑事訴訟法第27
    7 條之2 規定轉換為證人調查詢問，而具結陳述，經賦予被
    告對該共同被告所為之陳述為詰問之機會者，該以共同被告
    身分所為之陳述，法院即非不得與其以證人身分所為之陳述
    ，綜合該被告以外之人全部供述證據，斟酌案內其他調查之
    證據資料，本於經驗法則及論理法則，予以取捨，作證據價
    值之判斷，非謂於被告本人案件中，僅能採取共同被告以證
    人身分所為之陳述作為判斷之依據，該非以證人身分之共同
    被告所為之陳述，即為無證據能力之證據，而應予排除不用
    ，最高法院97年度臺上字第2631號判決意旨可資參照。本件
    證人庚○○、證人即被告甲○○、丁○○、乙○○於檢察官
    偵查中所為之陳述，其未曾提及檢察官在偵查時有不法取供
    之情形，辯護人雖辯稱被告甲○○因急於具保停止羈押，故
    陳述內容有不可信因素云云，惟強盜行為屬重大危害治安犯
    罪，罪責非輕，人所週知，被告已坦承己身犯行，為求交保
    ，就其犯罪情節自當坦然以告，並無再誣攀他人以求交保之
    必要性，其陳述並無顯不可信之情況，又被告3 人並未釋明
    上開其餘證人之陳述有顯不可信之情況，依上說明，上開證
    人於偵查中之證言自均具有證據能力。
三、又共同被告在調查被告本人之案件時已轉換為證人調查詢問
    ，而具結陳述，經賦予被告對該共同被告所為之陳述為詰問
    之機會者，法院即得就該以共同被告身分所為之陳述，與其
    以證人身分所為之陳述，綜合該被告以外之人全部供述證據
    ，斟酌案內其他調查之證據資料，本於經驗法則及論理法則
    ，予以取捨，作證據價值之判斷（最高法院97年度臺上字第
    2631號判決意旨可資參照）。又按被告以外之人（包括證人
    、鑑定人、告訴人、被害人及共同被告等）於司法警察官或
    司法警察調查中所為之陳述，與審判中不符時，其先前之陳
    述具有較可信之特別情況，且為證明犯罪事實存否所必要者
    ，得為證據，刑事訴訟法第159 條之2 定有明文。所謂「前
    後陳述不符」之要件，應就前後階段之陳述進行整體判斷，
    以決定其間是否具有實質性差異，惟無須針對全部陳述作比
    較，陳述之一部分有不符，亦屬之。而所謂「具有較可信之
    特別情況」之情形，亦應就前後陳述時之各種外部情況進行
    比較，以資決定何者外部情況具有可信性。若陳述係在特別
    可信之情況下所為，則虛偽陳述之危險性即不高，雖係審判
    外陳述，或未經被告為反對詰問、對質，仍得承認其有證據
    能力。所稱「外部情況」之認定，例示如下：
    1.時間之間隔：陳述人先前陳述是在記憶猶新的情況下直接
      作成，一般與事實較相近，事後即可能因記憶減弱或變化
      ，致有不清晰或陳述不符之現象發生。
    2.有意識的迴避：由於先前陳述時被告未在場，是陳述人直
      接面對詢問警員所為陳述較為坦然；事後可能因陳述人對
      被告有所顧忌或同情，因而在被告面前較不願陳述不利被
      告之事實。
    3.受外力干擾：陳述人單獨面對司法警察（官）所為之陳述
      ，程度上較少會受到來自被告方面強暴、脅迫、詐欺、利
      誘或收買等外力之影響，其陳述較趨於真實。若被告在庭
      或有其他成員參與旁聽時，陳述人可能會本能的作出迴避
      對被告不利之證述，或因不想生事招惹麻煩乃虛構事實或
      進而否認以前之供述而為陳述。
    4.事後串謀：證人對警察描述其所親身經歷之情形，因較無
      時間或動機去編造事實，客觀上亦較難認與被告間有勾串
      情事，其陳述具有較可信性。但事後因特殊關係，雙方可
      能因串謀、請託而統一口徑；或事後情況變化，兩者從原
      先敵對關係變成現在友好關係，抑或業已由中取得利益等
      情形，其陳述即易偏離事實而較不可信。
    5.警詢時有無辯護人、代理人或親友在場：如有上開親誼之
      人在場，自可期待證人為自由從容之陳述，其證言之可信
      度自較高。
    6.警詢所作之筆錄記載是否完整：如上開筆錄對於犯罪之構
      成要件、犯罪態樣、加重減輕事由或起訴合法要件等事實
      或情況，均翔實記載完整，自可推定證人之陳述，與事實
      較為相近，而可信為真實。法院應斟酌上列因素綜合判斷
      ，亦應細究陳述人之問答態度、表情與舉動之變化，此一
      要件係屬訴訟法事實之證明，以自由證明為已足，且應由
      主張此項證據之人證明。惟此僅係確定上開陳述有無證據
      能力而已，至該證據具有證據能力後，其證據力之強弱問
      題（指證明力），仍待法院綜合全辯論意旨及調查證據所
      得，依法認定之。
    本件證人即共同被告乙○○、證人即被害人庚○○於警詢中
    及本院審理時之證述，雖前後陳述有部分細節不符之情形，
    本院審酌其於警詢時之證述距案發日較近，當時記憶自較深
    刻，可立即反應所知，不致因時隔日久而遺忘案情；且較無
    來自被告或其他成員同庭在場之壓力而出於虛偽不實之指證
    ，或事後串謀而故為迴護被告之機會，且警詢筆錄就犯罪之
    構成要件及態樣記載均屬完整，揆諸上開說明，足認上開證
    人於警詢中所為之陳述，客觀上均具有較可信之特別情況，
    且亦為證明犯罪事實存否所必要，依上揭規定，其於警詢中
    之證言自有證據能力。
四、按「除前3 條之情形外，下列文書亦得為證據：一除顯有不
    可信之情況外，公務員職務上製作之紀錄文書、證明文書。
    二除顯有不可信之情況外，從事業務之人於業務上或通常業
    務過程所須製作之紀錄文書、證明文書。三除前2 款之情形
    外，其他於可信之特別情況下所製作之文書。」刑事訴訟法
    第159 條之4 規定甚明。又按本條規定對於具有高度特別可
    信之文書如公務文書等，在兼具公示性、例行性或機械性、
    良心性及制裁性等原則下，雖屬傳聞證據，例外容許作為證
    據使用。因此，採取容許特信性文書作為證據，應注意該文
    書之製作，是否係於例行性的公務或業務過程中，基於觀察
    或發現而當場或即時記載之特徵，最高法院94年度臺上字第
    1361號判決可資參照。經查，卷附財團法人彰化基督教醫院
    診斷書2 紙（見警卷、偵卷第119 頁）、財團法人彰化基督
    教醫院97年1 月5 日九十七彰基病歷字第097010015 號函附
    被害人庚○○病歷資料1 份（見本院卷一第103 頁以下），
    性質上均屬被告以外之人於審判外之書面陳述，依刑事訴訟
    法第159 條第1 項之規定，原則上亦不得作為證據。惟觀諸
    上開診斷證明書及病歷資料之內容，乃為診療被害人庚○○
    之醫師基於一般業務上治療行為所製作之紀錄文書，並非特
    別針對本案訴訟特為之書面報告，依其作成之具體情形，均
    具製作人於公務或業務過程中，基於觀察或發現而當場或即
    時記載之特徵，且診斷書係醫師就其診斷治療病患結果，所
    出具之證明書，乃從事醫療業務之醫師，據其業務上過程所
    製作之病歷紀錄製作而成之證明文書；又依醫師法第28條之
    4 第5 款規定，醫師若出具與事實不符之診斷書，其處分非
    輕，醫師出具時當知所慎重，是前引診斷證明書之真實性極
    高，復無證據顯示該診斷證明書存有詐偽或虛飾情事而有顯
    不可信之情況，揆之前引最高法院判決意旨，上開診斷書及
    病歷自均得採為證據。
五、按被告以外之人於審判外之言詞或書面陳述，除法律有規定
    者外，不得作為證據，刑事訴訟法第159 條第1 項固定有明
    文，惟被告以外之人於審判外之陳述，雖不符合同法第159
    條之1 至第159 條之4 規定，但經當事人於審判程序同意作
    為證據，法院審酌該言詞陳述或書面陳述作成時之情況，認
    為適當者，亦得為證據，當事人、代理人或辯護人於法院調
    查證據時，知有第159 條第1 項不得為證據之情形，而未於
    言詞辯論終結前聲明異議者，視為有前項之同意，此觀同法
    第159 條之5 規定即明。查本判決後開引用各該被告以外之
    人於審判外之陳述（包含書面陳述），除前述一至四部分外
    ，固皆屬傳聞證據，惟當事人及辯護人雖知上開證據資料為
    傳聞證據，但於本院準備程序及審判期日中均表示同意或無
    意見而不予爭執，且迄至言詞辯論終結前亦未再聲明異議，
    本院審酌上開證據資料製作時之情況尚無違法不當等瑕疵，
    且與本案具有關連性，認為以之作為證據應屬適當，揆諸前
    開規定，爰逕依刑事訴訟法第159 條之5 規定，認前揭證據
    資料均例外有證據能力，合先敘明。
六、扣案角木1 支及蒐證照片，非屬供述證據，無傳聞法則之適
    用，與本案待證事實具有關連性，係警員依被告供陳至現場
    蒐證所扣得之物，及警員在現場拍攝所得之照片，無證據證
    明係公務員違法取得或製作之物，自得採為證據。
貳、實體部分
一、訊據被告甲○○固坦承有強盜被害人庚○○之犯行，惟辯稱
    其強盜所得金額僅有2 萬元許。被告丁○○固坦承曾於96年
    10 月1日、同年月10日前往被害人庚○○所經營之上開資源
    回收場，惟矢口否認有何強盜犯行及竊盜既遂犯行，辯稱：
    伊搭載被告甲○○前往現場時，僅知被告甲○○要修理被害
    人庚○○，與被告甲○○並無強盜之犯意聯絡；96年10月10
    日在該回收場竊取物品時，尚未竊得物品，其竊盜犯行尚未
    達於既遂云云。訊據被告乙○○矢口否認有何竊盜犯行，辯
    稱：伊當日僅係與被告丁○○共乘機車前往現場，因丁○○
    表示要進入資源回收場查看，伊便在外等候被告丁○○，並
    未參與竊盜犯行，亦非在外把風云云。經查：
  (一)被告甲○○與被告丁○○共同為加重強盜犯行部分：
    1.上揭強盜犯行，業據被告甲○○於偵訊及本院訊問、審理
      時自白不諱（見偵卷第61、124 頁、本院96年度聲羈字第
      368 號卷第7 頁、本院卷一第33至34頁），核與證人即被
      害人庚○○警詢、偵訊及本院審理時之主要證述情節相符
      （見警卷第24頁、偵卷第37、106 、115 頁、本院97年6
      月19日審判筆錄第35頁以下），並有財團法人彰化基督教
      醫院診斷書2 紙（見警卷、偵卷第119 頁）、財團法人彰
      化基督教醫院97年1 月5 日九十七彰基病歷字第09701001
      5 號函附被害人庚○○病歷資料1 份（見本院卷一第103
      頁以下）、現場圖1 紙（偵卷第79頁）、現場及扣案物照
      片5 張（偵卷第80至84頁）、彰化縣警察局鹿港分局鑑識
      小組證物檢視報告表1 份（偵卷第85至86頁）在卷可稽，
      及角木1 支扣案可證，此部分之事實均堪認定。
    2.被告丁○○雖以上揭情詞置辯，惟其於警詢及偵訊時，已
      多次供陳：被告甲○○係去找昌億資源回收場老闆邱仔拿
      錢，當時係被告甲○○說要搶，伊提供對象等語（見警卷
      第11頁、偵卷第69頁），並於本院訊問時，自承：係伊告
      訴被告甲○○可以行搶之對象，因伊曾至被害人庚○○之
      回收場賣過物品，知道該處有錢，故向被告甲○○提議可
      到該處強盜等語（見本院卷一第32頁）；被告丁○○既自
      承曾向被告甲○○表示可搶劫被害人庚○○，復於96年10
      月1 日與被告甲○○撿拾角木1 支後，為避免遭被害人庚○○認出，推由被告甲○○進入回收場，顯然其對於被告
      甲○○係以角木為強盜工具，對被害人庚○○為強盜犯行
      ，均知之甚詳。且被告甲○○於本院訊問時，亦陳稱：本
      件強盜是伊提議並決定強盜對象，之所以決定強盜被害人
      庚○○，係因被告丁○○曾提過被害人有錢，被告丁○○
      在出發前往昌億資源回收場時，即知道伊進入資源回收場
      之目的，事後分予被告丁○○約7,000 至8,000 元許，係
      因被告丁○○負責接應，故要分錢給被告丁○○等語（見
      本院卷一第33至34頁），證人乙○○亦結稱：伊曾在中秋
      節隔日與被告甲○○、丁○○同至昌億資源回收場販賣廢
      五金及紙類，回到家中後，被告丁○○向伊及被告甲○○
      表示，被害人庚○○黑色皮包內有很多現金，要作案是不
      錯的對象等語（見偵卷第110 頁），核與被告丁○○上述
      供陳相符，顯見被告丁○○上開警詢及偵訊時之自白確與
      事實相符。再者，被告甲○○見到被害人庚○○後，不發
      一語，即持扣案角木毆打被害人，被害人問被告甲○○，
      被告甲○○始終未回答等情，業據證人庚○○證述明確（
      見本院97年6 月19日審判筆錄第39頁），顯見被告甲○○
      並非僅以教訓被害人為目的，亦非欲向被害人借錢，其自
      始即以強盜被害人財物為目的，因此見到被害人後，立即
      毆打被害人，以求在最短時間內壓制被害人，使被害人不
      能反抗，而取其財物；被告丁○○前既曾與被告甲○○討
      論下手強盜之對象，復目擊被告甲○○撿拾該角木為作案
      工具，就加重強盜犯行，自屬有所認知，且與被告甲○○
      有犯意之聯絡。末依卷附通聯調閱查詢單2 份（警卷第29
      頁以下、偵卷第44頁以下、第98頁以下），可證被告丁○○於96年10月1 日下午6 時18分許時，曾撥打電話予被告
      甲○○，聯繫接應地點，同日下午6 時56分許、下午7 時
      16分許，則由被告甲○○分別撥打電話1 通予被告丁○○
      ，通知被告丁○○前來接應，足徵其二人於強盜前後確曾
      以行動電話相互聯絡接應事宜；觀諸其二人上開通聯時間
      均甚短暫，分別僅有數秒時間，可推論其二人就上開強盜
      犯行確經謀議，且有共識，是以在犯罪過程中以電話聯繫
      時，可在數秒間即了解對方欲表達之意涵，並採取行動相
      互配合，益徵被告丁○○在本件強盜犯行中，與被告甲○○確有犯意聯絡，以接應被告甲○○為其行為分擔，且與
      被告甲○○朋分強盜所得之現金，其與被告甲○○同為本
      件強盜犯行之共同正犯，要屬無訛，被告丁○○於本院準
      備程序及審理時始翻異前詞，矢口否認犯行，其辯解內容
      與卷存證據不符，要難採信。
    3.至被告甲○○雖於偵訊時證稱本件強盜犯行係被告丁○○
      邀被告乙○○一起強盜，因被告乙○○拒絕，乃轉邀伊一
      起強盜等語（見偵卷第61頁），惟其於本院審理時已陳明
      ：當時係害怕承擔主謀之責任，於遭羈押後，聽同學陳述
      ，方了解該本案犯行無主從之別，乃據實陳述等語（見本
      院97年6 月19日審判筆錄第53頁），足認就強盜犯行之提
      議及分工情況，應以被告甲○○遭羈押後，於偵訊、本院
      訊問及審理時之供陳內容為實在。又被告甲○○及證人乙○○在本院審理時雖改稱被告丁○○於中秋節隔日未在麵
      攤前參與討論本件強盜犯行云云，然此部分證述與與渠等
      先前證述內容相違，顯係懾於被告丁○○在庭之壓力，且
      基於友誼或親戚交誼，欲為迴護被告丁○○之證述，不足
      採信。
    4.按強盜罪所施用之強暴、脅迫手段，祇須足以壓抑被害人
      之抗拒，使其喪失意思自由為已足，縱令被害人無實際抗
      拒行為，仍於強盜罪之成立，不生影響（最高法院91年度
      臺上字第7381號判決意旨可資參照）。被害人庚○○為被
      告甲○○持角木毆打後，因頭部受創，隨即昏厥不省人事
      ，經過半小時後始甦醒等節，業經證人即被害人庚○○於
      警詢、偵訊及本院審理時結證綦詳，並有上揭診斷書及病
      歷資料可資佐證，被告等人所施用之強暴手段，已使被害
      人喪失意思自由，至甚顯明。辯護人為被告丁○○辯稱本
      件不合於至使不能抗拒之構成要件云云，要屬無據。
    5.被告甲○○雖辯稱其強盜所得金錢約2 萬元許云云，惟被
      害人庚○○遭強盜之金額為5 、6 萬元，迭經證人庚○○
      於警詢、偵訊及本院審理時證述屬實，衡諸該筆金錢係被
      害人用以買貨之現金，被害人對其數額當屬記憶深刻，且
      被害人對該黑色皮包中所裝有之其他物品，諸如鑰匙、證
      件、印章等物，均能詳細陳述，顯見其對皮包內物品甚為
      熟悉，益徵其前揭關於遭強盜金額之證述，洵堪採信。又
      被害人既陳稱遭強盜金額為5 、6 萬元（見本院97年6 月
      19 日 審判筆錄第37頁），在無其他證據可確證該皮包內
      金錢確實數額之情況下，此部分自應為有利於被告之認定
      ，即認被告甲○○、丁○○強盜所得金額為5 萬元。
  (二)被告丁○○與被告乙○○共同為加重竊盜犯行部分：
    1.被告丁○○及乙○○係於96年10月10日凌晨1 時50分許至
      昌億資源回收場竊取財物，由被告乙○○在工廠外等候，
      被告丁○○以翻越圍籬及窗戶之方式進入工廠內，嗣即在
      辦公桌抽屜內發現2 包零錢等節，業據被告乙○○自承在
      卷（見警卷第18頁、偵卷第19頁、本院卷一第36頁訊問筆
      錄），並迭據被告丁○○於偵訊及本院審理時自白及以證
      人身分結證明確（見偵卷第16至17、124 頁、本院97年6
      月19日審判筆錄第63頁以下），核與證人即被害人庚○○
      之證述（偵卷第115 頁）、證人即查獲員警戊○○、癸○○之證述（見本院97年6 月19日審判筆錄第31至32頁、58
      至62頁）相符，並有贓物認領保管單1 紙（見警卷）、現
      場照片18張（警卷第45至50頁、偵卷第107 至109 頁）可
      資佐證，此部分之事實洵堪認定。
    2.按把風行為，在排除犯罪障礙，助成犯罪之實現，在合意
      範圍內分擔犯罪行為之一部，故亦係共同正犯。證人即同
      案被告丁○○於本院96年10月10日訊問時，已明確陳稱：
      伊與被告乙○○抵達資源回收場時，被告乙○○叫伊進去
      ，說他要把風等語（見本院96年度聲羈字第344 號卷第4
      頁），該次竊盜犯行係由被告乙○○分擔把風行為，要屬
      無訛。且被告乙○○於本院訊問時，自承：當日係被告丁○○因缺錢，提議要去昌億資源回收場偷東西，並要伊一
      同前往等語（見本院卷一第36至37頁），其雖於本院審理
      時，翻異前詞而矢口否認與被告丁○○有竊盜之犯意聯絡
      ，惟被告丁○○係於凌晨1 時許之深夜要求被告乙○○搭
      載前往昌億資源回收場，被告乙○○前既曾至該回收場販
      售物品，顯然知悉該處夜間並無營業，且其前曾與被告甲○○、丁○○談論被害人庚○○有錢，亦對被告丁○○於
      該時間前往昌億資源回收場之目的在於竊盜，知之甚稔，
      其與被告丁○○有竊盜之犯意聯絡，並分擔在外把風之行
      為，洵堪認定，其上揭辯解與事理相違，無從採信。至證
      人即被告丁○○雖於本院審理時改稱伊未曾告訴被告乙○○當日至昌億資源回收場目的係在竊盜云云，惟被告乙○○已於警詢時自承被告丁○○有告知要進入行竊，且證人
      丁○○此部分證述與其先前證述相違，又與客觀情況不符
      ，顯係基於與被告乙○○之交誼，而為迴護之詞，要難採
      信。
    3.按竊盜罪既遂與未遂之區別，應以所竊之物已否移入自己
      權力支配下為標準；若已將他人財物移歸自己所持，即應
      成立竊盜既遂罪，最高法院著有17年上字第509 號判例可
      資參照。本件被告丁○○開啟被害人庚○○上鎖之辦公桌
      抽屜，將被害人置於抽屜內之零錢2 包取出，並移置於距
      離該抽屜約2 公尺半之櫃子上，業經證人癸○○、庚○○
      證述綦詳（見本院97年6 月19日審判筆錄第33、37頁），
      並有上揭現場照片可證，是被告丁○○將該2 包零錢由辦
      公桌之抽屜內取出時，即已將該2 包硬幣移入於自己實力
      支配之下，竊盜行為已經完成，不因其未將贓物順利搬離
      現場，即認為係竊盜未遂；被告乙○○與被告丁○○皆為
      竊盜犯行之共同正犯，自應同就竊盜既遂犯行負責，是被
      告丁○○、乙○○之竊盜行為已達既遂程度，至為灼然，
      被告丁○○上揭所辯，無從解免其竊盜既遂刑責。
  (三)綜上，本件事證明確，被告3 人犯行均堪認定，應依法論科
    。
二、論罪科刑之理由：
  (一)按刑法第321 條第1 項第3 款所謂兇器，其種類並無限制，
    凡客觀上足對人之生命、身體、安全構成威脅，具有危險性
    之兇器均屬之，且祇須行竊時攜帶此種具有危險性之兇器為
    已足，並不以攜帶之初有行兇之意圖為必要。本件被告甲○○所攜帶之角木1 支，為長約67公分、表面粗糙之長木棍，
    兩端截面平整，有彰化縣警察局鹿港分局鑑識小組證物檢視
    報告表1 份（偵卷第85至86頁）可憑，該角木質地堅硬，客
    觀上顯足對他人之生命、身體（如頭部、頸部、眼睛等）構
    成威脅，而具有危險性，自屬兇器無訛，且被告甲○○、丁○○係在合同意思範圍以內，各自分擔犯罪行為之一部，相
    互利用他人之行為，以達其犯罪之目的，自均應對於全部所
    發生之結果，共同負責（最高法院28年上字第3110號判例意
    旨參照），是被告甲○○、丁○○均應就上開強盜犯行之加
    重要件負責。是被告甲○○、丁○○攜帶該足為兇器之角木
    1 支，以毆打之強暴方式，至使被害人庚○○不能抗拒，而
    取被害人財物之行為，核係犯刑法第330 條第1 項加重強盜
    罪。被告甲○○、丁○○就上開加重強盜犯行，有犯意聯絡
    及行為分擔，應論以共同正犯。又強盜罪係以強暴、脅迫為
    構成要件，其因而致普通傷害，乃強暴、脅迫當然之結果，
    除另有傷害故意外，仍祇成立該條項之罪，無另成立刑法傷
    害罪之可言（參酌最高法院30年上字第3701號判例就妨害自
    由罪之說明），被告於施強暴行為之毆打過程中，使被害人
    庚○○受有如事實欄所載之傷勢，為其等施強暴行為之當然
    結果，揆諸上揭說明，僅成立單一加重強盜罪。
  (二)按刑法第321 條第1 項第2 款所謂安全設備，係指依社會通
    常觀念足認為防盜之設備，且具有與門扇、牆垣相類性質者
    ，如窗戶是，若竊盜之手段已越進窗門，使他人窗門安全之
    設備失其防閑之效用，自應構成刑法第321 條第1 項第2 款
    之罪（最高法院55年臺上字第547 號、41年臺非字第38號判
    例意旨可資參照）；又籬笆本係因防閑而設，自屬安全設備
    之一種，究與牆垣係用土磚作成之性質有間（最高法院45年
    臺上字第210 號判例意旨可資參照）。被告丁○○以踰越圍
    籬及窗戶之方式，進入昌億資源回收場辦公室竊取硬幣2 包
    之行為，核屬踰越安全設備竊盜，且被告丁○○、乙○○係
    在合同意思範圍以內，各自分擔犯罪行為之一部，相互利用
    他人之行為，以達其犯罪之目的，自均應對於全部所發生之
    結果，共同負責，是被告丁○○、乙○○均應就上開竊盜犯
    行之加重要件負責。核被告丁○○、乙○○所為，均係犯刑
    法第321 條第1 項第2 款踰越安全設備竊盜罪。渠二人就竊
    盜犯行事前共謀，行為時又由被告乙○○、丁○○分別分擔
    在場把風及下手行竊之行為，就本案竊盜犯行顯有犯意聯絡
    及行為分擔，應以共同正犯論。
  (三)被告丁○○所犯上開2 罪，犯意各別，行為互殊，應予分論
    併罰。
  (四)被告丁○○前於91年間，因搶奪、竊盜案件，經臺灣板橋地
    方法院分別以91年度訴字第2076號、91年度易字第1873號判
    決處有期徒刑8 月、6 月確定，並另定其應執行刑為有期徒
    刑1 年1 月確定，經送監執行，於93年3 月24日縮短刑期執
    行完畢；被告乙○○前因違反毒品危害防制條例案件，經國
    防部南部地方軍事法院以94年度和審字第231 號判決判處有
    期徒刑8 月，嗣因撤回上訴確定，經送監執行，於95年4 月
    28日縮刑期滿執行完畢，有臺灣高等法院被告前案紀錄表、
    臺灣高等法院軍法案件紀錄表可稽，被告丁○○、乙○○於
    有期徒刑執行完畢後5 年內又故意再犯本案之罪，均為累犯
    ，應依刑法第47條第1 項規定，各加重其刑。
  (五)爰審酌被告甲○○、丁○○攜帶兇器為強盜犯行，被告甲○○並以角木猛擊被害人庚○○頭部，其攻擊部位屬於人身體
    之重要部位，手段甚為兇殘，顯然目無法紀，不僅嚴重影響
    被害人生活安寧，且對社會治安影響甚鉅，所為自難輕縱；
    被告丁○○、乙○○均正值壯年，不思以正當方式謀生，僅
    因欠缺金錢花用，即以踰越安全設備之方式行竊，所為侵害
    他人財產法益並危害治安，顯然欠缺遵法守紀觀念，行為甚
    不足取；並審酌被告丁○○前有多次竊盜前科，本次僅因認
    被害人庚○○收購其販賣之廢五金價格過低，即先後對共犯
    甲○○、乙○○提議對被害人庚○○為強盜及竊盜犯行，犯
    罪惡性重大，暨分別審酌被告3 人犯罪動機、攜帶兇器之種
    類、所得不法利益數額、犯後態度等一切情狀，分別量處如
    主文所示之刑，並就被告丁○○部分定其應執行刑，以示懲
    儆。至公訴人雖請求對被告甲○○、丁○○之強盜犯行量處
    有期徒刑15年之刑，及對被告丁○○、乙○○之竊盜犯行分
    別量處有期徒刑1 年、10月之刑，惟本院審酌被告甲○○坦
    承強盜犯行，非無悔悟之心，被告丁○○參與強盜犯行情節
    較被告甲○○為輕，且被告丁○○、乙○○竊盜所得尚非甚
    鉅，竊得之物亦已發還被害人，被害人受害程度有限，認公
    訴人求刑尚屬過重，均附此說明。
  (六)扣案角木1 支，係被告甲○○在昌億資源回收場附近路邊撿
    拾所得，業據被告甲○○、丁○○供陳明確，且乏證據證明
    係渠等所有之物，爰不另為沒收之諭知。至扣案硬幣2 包，
    係被告丁○○、乙○○竊盜所得之物，屬被害人庚○○所有
    ，業據被害人領回，有贓物認領保管單1 紙在卷可憑，該等
    物品並非被告所有之物，亦非屬違禁物，本院自無從宣告沒
    收，併此說明。
據上論斷，應依刑事訴訟法第299 條第1 項前段，刑法第28條、
第330 條第1 項、第321 條第1 項第2 款、第47條第1 項、第51
條第5 款，判決如主文。
本案經檢察官余建國到庭執行職務。
中    華    民    國    97    年    7     月    10    日
                  刑事第五庭    審判長法官  余仕明
                                法      官  簡婉倫
                                法      官  楊舒嵐
以上正本證明與原本無異。
如不服本判決，應於判決送達後10日內，向本院提出上訴書狀，
上訴書狀應「敘述具體上訴理由」，並按他造當事人之人數附繕
本。「切勿逕送上級法院」。
告訴人或被害人對於判決如有不服具備理由請求檢察官上訴者，
其上訴期間之計算係以檢察官收受判決正本之日期為準。
中    華    民    國    97    年    7     月    11    日
                                書  記  官  張木松
附錄論罪科刑法條：
刑法第330條第1項
犯強盜罪而有第321 條第1 項各款情形之一者，處7 年以上有期
徒刑。
刑法第321條第1項
犯竊盜罪而有左列情形之一者，處6 月以上、5 年以下有期徒刑
：
一、於夜間侵入住宅或有人居住之建築物、船艦或隱匿其內而犯
    之者。
二、毀越門扇、牆垣或其他安全設備而犯之者。
三、攜帶兇器而犯之者。
四、結夥三人以上而犯之者。
五、乘火災、水災或其他災害之際而犯之者。
六、在車站或埠頭而犯之者。


司法院資訊處製作；財團法人民間司法改革基金會備份。
